【裁判字號】    98,上訴,122
【裁判日期】    980305
【裁判案由】    強盜等
【裁判全文】
臺灣高等法院臺南分院刑事判決         98年度上訴字第122號
上  訴  人
即  被  告  丙○○
上  訴  人
即  被  告  乙○○
上  訴  人
即  被  告  丁○○
                   （現另案於臺灣嘉義監獄鹿草分監執行）
上  一  人
選任辯護人  黃銘煌  律師
上列上訴人因強盜等案件不服臺灣嘉義地方法院九十七年度訴字
第八七０號中華民國九十七年十二月十一日第一審判決（起訴案
號：臺灣嘉義地方法院檢察署九十七年度偵字第五四八八號、第
五八二五號、第六九二九號），提起上訴，本院判決如下：
    主  文
上訴駁回。
    理  由
一、按刑事訴訟法第三百六十一條第一項規定「不服地方法院之
    第一審判決而上訴者，應向管轄第二審之高等法院為之。」
    ，而民國九十六年六月十五日修正，同年七月四日生效施行
    之同條第二項並規定「上訴書狀應敘述具體理由。」，此屬
    法律上應具備之程式。又同法第三百六十二條、第三百六十
    七條前段分別規定「原審法院認為上訴不合法律上之程式或
    法律上不應准許或其上訴權已經喪失者，應以裁定駁回之。
    」、「第二審法院認為上訴有第三百六十二條前段之情形者
    ，應以判決駁回之。」。而所謂不服第一審判決之「具體理
    由」，必係依據卷內既有訴訟資料或提出新事證，指摘或表
    明第一審判決有何採證認事、用法或量刑等足以影響判決本
    旨之不當或違法，而構成應予撤銷之具體事由，始克當之（
    例如：依憑證據法則具體指出所採證據何以不具證據能力，
    或依憑卷證資料，明確指出所為證據證明力之判斷如何違背
    經驗、論理法則）；倘僅泛言原判決認定事實錯誤、違背法
    令、量刑失之過重或輕縱，而未依上揭意旨指出具體事由，
    或形式上雖已指出具體事由，然該事由縱使屬實，亦不足以
    認為原判決有何不當或違法者（例如：對不具有調查必要性
    之證據，法院未依聲請調查亦未說明理由，或援用證據不當
    ，但除去該證據仍應為同一事實之認定），皆難謂係具體理
    由，俾與第二審上訴制度旨在請求第二審法院撤銷、變更第
    一審不當或違法之判決，以實現個案救濟之立法目的相契合
    ，並節制濫行上訴（最高法院九十七年度臺上字第八九二號
    刑事判決意旨參照）。
二、被告之上訴理由：
（一）被告丙○○部分：被告承認檢察官控訴之事實，為認罪答
      辯。被告自動投案，與被害人和解，且因身體不適開刀治
      療，故上訴，並請求能再減輕刑度云云。
（二）被告乙○○部分：被告認為本案判決過重，且同案被告丁○○的證詞不實云云。
（三）被告丁○○部分：
    1.本件被告丙○○、乙○○犯罪獲得之財物超過十五萬元，
      被告丁○○僅分得其中二萬五千元，利益相較於其他被告
      甚為輕微，顯然不能與正犯同視，且被告丁○○於犯罪過
      程中並未持凶器進入行搶，僅待在被告逃走之交通工具內
      ，是其犯意及犯罪行狀相對於其他被告均屬輕微。
    2.被告丁○○既未參與實行共同正犯，依法並不能計入刑法
      第三百二十一條第一項第四款結夥三人以上而犯者之三人
      內，故本件應不成立結夥三人以上犯強盜罪之罪行，應予
      被告丁○○較輕之罪刑。
    3.被告丁○○所以於嗣後照實指認供出本案其他尚未經檢警
      查獲之正犯之犯罪事證，無非希望檢察官得依證人保護法
      第十四條第一項之規定減輕上訴人之刑度。而被告丁○○
      於原審之辯護人亦係依此向檢察官提出，然檢察官於筆錄
      並未記載是否同意，此僅程序上筆錄記載是否有疏漏之問
      題。就此被告認為原審除偵訊筆錄外，並未勘驗偵查程序
      錄音內容，而此事關被告刑度為何，故認有當庭勘驗偵查
      錄音筆錄，以確定檢察官是否有明示或默示同意事實之必
      要。
    4.縱鈞院仍認為被告丁○○並無適用證人保護法之規定，然
      被告僅有國中學歷，智識程度不高，且罹有憂鬱症，雖有
      搭載被告丙○○、乙○○離開現場之行為，惟並未與被告
      丙○○、乙○○一起進入犯罪現場實施強盜行為，事後僅
      分得二萬五千元，與被害人達成和解並獲得原諒，是無論
      犯罪之動機、目的（缺錢繳納易科罰金之費用）、犯罪之
      手段（在外把風）、犯罪行為人之生活狀況（非自願性失
      業）、犯罪行為人違反義務之程度（在外把風）、犯罪所
      生之危險或損害（並無實害）、犯罪後之態度（主動供出
      其他犯罪人，因而使檢警破獲整件犯罪，進而逮捕其他實
      行共同正犯），檢警司法資源因被告丁○○之行為而大量
      減省，且被告供出犯罪行為人致有冒遭其他二人事後報復
      之風險等情，顯然有必要予被告丁○○適用刑法第五十七
      條規定審酌，並予減刑之必要，原審判刑實屬過重。被告
      丁○○本性不惡，若非因自願性失業，致逼於生活需要，
      其情尚非無可泯恕，被告雖誤入歧途，但已知悔悟，祈請
      考量綜合情況，使被告有重生之機會云云。
三、經查：上訴人即被告丙○○、乙○○二人之上訴理由顯未具
    體指摘原判決關於認定事實、適用法律及量刑等事項，究竟
    有何違法或不當之情形。依據前開說明，渠等之上訴顯然不
    合法律上之程式。次查：關於被告丁○○所執上訴理由部分
    ，業經原判決詳予認定，並於原判決理由欄三說明：「（一
    ）1.…又事前同謀，事後分贓，並於實施犯罪之際，擔任在
    外把風，顯係以自己犯罪之意思而參與犯罪，應計入結夥人
    數之內（最高法院九十五年度台上字第三八八六號判決意旨
    參照）…公訴意旨漏未論及被告三人所犯強盜罪亦符合結夥
    三人之加重情形，並認被告丙○○、乙○○另犯刑法第二百
    七十七條第一項之傷害罪，而與強盜部分有想像競合之裁判
    上一罪，均有誤解。…」、「（一）3.被告丁○○之辯護人
    雖為其辯稱：被告丁○○為警查獲後即坦承案情經過，並指
    認共同被告乙○○，警方因而緝獲共同被告乙○○，符合證
    人保護法第二條第一款、第十四條第一項之規定，且其於警
    訊、偵審中均坦承犯行，與告訴人和解並償還二萬五千元元
    ，另需扶養外籍妻子以及二名兒子，犯罪情狀顯可憫恕，符
    合刑法第五十九條之規定，應依前述規定減輕其刑云云。惟
    查：(1)本件被告丁○○所犯之加重強盜罪，雖屬證人保護法
    第二條第一款所定『最輕本刑為三年以上有期徒刑之罪』，
    惟同法第十四條第一項係規定：『第二條所列刑事案件之被
    告或犯罪嫌疑人，於偵查中供述與該案案情有重要關係之待
    證事項或其他正犯或共犯之犯罪事證，因而使檢察官得以追
    訴該案之其他正犯或共犯者，以經檢察官事先同意者為限，
    就其因供述所涉之犯罪，減輕或免除其刑。』亦即須符合『
    經檢察官事先同意』之要件，始得據以減輕其刑；又證人保
    護法第十四條第一項所稱檢察官事先同意，指檢察官本案偵
    查終結前之同意，檢察官同意者，應記明筆錄，同法施行細
    則第二十一條定有明文。證人保護法並未限制檢察官同意之
    方式，施行細則第二十一條僅係例示規定，亦即記明筆錄僅
    為其中一種方式而已，惟仍須能證明經檢察官事先同意（最
    高法院九十七年度台上字第三二四五號判決意旨參照）。查
    被告丁○○固於為警查獲後即坦承主要犯罪情節，並供出共
    犯即共同被告丙○○、乙○○，惟遍查全卷，被告丁○○之
    辯護人僅曾於九十七年八月十五日檢察官偵訊結束前表示：
    『被告坦承犯行，希望讓被告為污點證人並交保。』，惟檢
    察官審酌全案情節後，僅諭知被告丁○○還押，並未同意辯
    護人上開請求，有當日偵查訊問筆錄及點名單在卷足稽（見
    五四八八號偵卷第三三至三七頁），本件既查無檢察官於偵
    查終結前同意被告丁○○適用證人保護法第十四條第一項減
    輕其刑之證據，揆諸前揭說明，自與前引法條明文規定不符
    ，而不得據以減輕其刑。(2)刑法第五十九條規定：『犯罪之
    情狀顯可憫恕，認科以最低度刑仍嫌過重者，得酌量減輕其
    刑。』本條係關於裁判上減輕之規定，必於審酌一切之犯罪
    情狀，在客觀上顯然足以引起一般同情，認為縱予宣告法定
    最低刑度猶嫌過重者，始有其適用（最高法院三十八年台上
    字第一六號、四十五年台上字第一一六五號、五十一年台上
    字第八九九號判例參照）。刑法第五十九條在實務上多從寬
    適用，為防止酌減其刑之濫用，自應嚴定其適用之條件，以
    免法定刑形同虛設，破壞罪刑法定之原則；按科刑時，原即
    應依刑法第五十七條規定審酌一切情狀，尤應注意該條各款
    所列事項，以為量刑標準，刑法第五十九條所謂『犯罪之情
    狀可憫恕』，自應以裁判者審酌刑法第五十七條各款所列事
    項以及其他一切與犯罪有關之情狀之結果，認其犯罪可憫恕
    之情狀較為明顯者為條件（刑法第五十九條九十四年二月二
    日修正理由參照）。被告丁○○罹有憂鬱症，且有稚齡之子
    待扶養，固有辯護人提出之戶籍謄本、診斷證明書在卷可參
    （見本院訴字第八七０號卷第八九至九一頁），惟被告丁○○係五十四年五月十五日生，且其自述係國中畢業、擔任聯
    結車司機（見本院卷第一五八頁），正值壯年，智慮正常，
    四肢健全，並無欠缺謀生能力之情況，卻僅因另犯幫助詐欺
    取財案件，經本院判處有期徒刑三月確定，無力繳納易科罰
    金款項，即起意與被告丙○○等共同強盜他人財物，並因與
    告訴人甲○○夫妻同村莊、瞭解其資力狀況，而提議以告訴
    人為作案對象，由共同被告丙○○、乙○○分持玩具手槍、
    西瓜刀，於夜間侵入告訴人之住宅強盜，犯罪情節非輕，是
    本院審酌刑法第五十七條各款所列事項以及其他一切與犯罪
    有關之情狀後，認被告丁○○所為本件犯行尚無明顯可憫恕
    之情狀，自不得依刑法第五十九條予以酌減其刑。」、「（
    二）爰依被告三人之供述（見本院訴字第八七０號卷第一五
    八頁）、卷附臺灣高等法院被告前案紀錄表，以及被告丙○○之診斷證明書、和解書、告訴人甲○○夫妻撤回傷害告訴
    狀（見嘉民警偵字第０九七００八五八三九號警卷第九十頁
    、本院訴字第八七０號卷第一０二至一０三頁），被告丁○○提出之和解書、戶籍謄本、診斷證明書（見本院訴字第八
    七０號卷第八八至九一頁）等件，審酌：…被告丁○○國中
    畢業之智識程度，有幫助詐欺取財之前案紀錄，擔任聯結車
    司機，罹有憂鬱症，與父親、太太、兩名小孩、弟弟共同生
    活。被告三人均正值青壯，竟不思以勞力賺取金錢，而結夥
    攜帶兇器於夜間侵入告訴人甲○○夫妻住處強盜財物，致告
    訴人之身心受創，犯罪手段惡劣，對於社會治安危害非輕。
    並審酌被告三人共同起意強盜後，係由…被告丁○○負責提
    供作案對象、購買作案用鴨舌帽等物並在外把風接應之分工
    方式。以及被告丁○○案發後旋即為警查獲並坦承犯行…另
    被告丙○○、丁○○均與告訴人達成和解，返還強盜所得，
    經告訴人表示不予追究之意，犯後態度良好…等一切情狀，
    認蒞庭公訴人求處被告丁○○有期徒刑七年二月（見本院卷
    第一五九頁），其中被告丁○○部分之求刑堪稱妥適」等語
    。足見被告丁○○之上訴意指仍係就原判決理由內已詳予認
    定之事實及法律見解再為爭執，置原判決已敘明不予採納其
    辯解之理由於不顧，顯未具體指摘原判決關於認定事實、適
    用法律及量刑等事項，究竟有何違法或不當之情形。至於被
    告丁○○上訴意旨3.雖請求本院勘驗偵查錄音，以確定檢察
    官是否曾當庭明示或默示同意上訴人得依證人保護法第十四
    條第一項之規定減輕上訴人之刑度云云，惟被告丁○○及其
    辯護人於本院行準備程序時，均自承檢察官於偵查未曾同意
    以秘密證人保護法保護，且經本院勘驗九十七年八月十五日
    之偵訊錄音光碟，勘驗結果只呈現上訴人應訊時的畫面，沒
    有聲音（見本院卷第五二頁），是被告丁○○縱曾於偵查中
    坦承主要犯罪情節且供出其他共犯，惟並未曾獲得檢察官事
    先之同意，自無從適用證人保護法第十四條第一項之規定而
    得據以減輕其刑。再者，刑罰之量定，本為法院得依職權自
    由裁量之事項，苟於法定刑度之內，予以量定，且客觀上並
    無明顯濫權之情形者，自不容當事人任憑主觀意見，指摘其
    違法、失當。刑法第三百三十條第一項加重強盜罪之法定刑
    為七年以上有期徒刑，原判決就上訴人所犯加重強盜罪，依
    法量處有期徒刑七年二月，客觀上並無違法、失當之情事。
    是被告丁○○所執上訴理由，均經原審審酌，並於原判決理
    由中詳予說明，其認事用法，就形式觀之，並無違誤。其提
    起本件上訴，並未依據卷內既有訴訟資料或提出新事證，指
    摘或表明第一審判決有何採證認事、用法或量刑等足以影響
    判決本旨之不當或違法，而構成應予撤銷之具體事由。揆諸
    前引最高法院判決意旨，被告丁○○之上訴並未具體指摘或
    表明第一審判決有何採證認事、用法或量刑等足以影響判決
    本旨之不當或違法，而構成應予撤銷之具體事由。
四、綜據上述，被告丙○○、乙○○及丁○○三人之上訴均不合
    法律上之程式，應予駁回，並不經言詞辯論為之。
五、依刑事訴訟法第三百六十七條前段、第三百七十二條，判決
    如主文。
中    華    民    國    98    年    3     月    5     日
                  刑事第六庭  審判長法  官  董武全
                                    法  官  曾文欣
                                    法  官  杭起鶴
以上正本證明與原本無異。
如不服本判決應於收受送達後10日內向本院提出上訴書狀，其未
敘述上訴理由者，並得於提起上訴後10日內向本院補提理由書（
均須按他造當事人之人數附繕本）「切勿逕送上級法院」。
                                    書記官  魏安里
中    華    民    國    98    年    3     月    6     日


司法院資訊處製作；財團法人民間司法改革基金會備份。
